ACORDAO-COMPLETO-2468098

ACÓRDÃO 15310/2021 ATA 33/2021 - SEGUNDA CÂMARA

VISTOS, relatados e discutidos estes autos que tratam de pedido de reexame interposto contra o Acórdão 8971/2020-TCU-Segunda Câmara,
ACORDAM os ministros do Tribunal de Contas da União, reunidos em sessão da Segunda Câmara, ante as razões expostas pelo relator e com fundamento no artigo 48 da Lei nº 8.443/92, c/c o artigo 286 do RI/TCU, em:
9.1. conhecer do recurso e, no mérito, negar-lhe provimento;
9.2. determinar ao órgão de origem que acompanhe os desdobramentos do Processo nº 1035883-44.2019.4.01.3400, em trâmite no Tribunal Regional Federal da 1ª Região, e adote as medidas necessárias para dar imediato cumprimento às determinações contidas no do subitem 9.3.1 do Acórdão 8971/2020-TCU-Segunda Câmara, em caso de desconstituição ou de suspensão da eficácia da sentença proferida na citada ação;
9.3. dar ciência desta decisão ao Tribunal de Justiça do Distrito Federal e dos Territórios e ao recorrente.

Pedido de reexame interposto por Haroldo Seabra Costa contra decisão do Tribunal

Segunda Câmara

Tribunal de Justiça do Distrito Federal e dos Territórios.

3. Interessados/Responsáveis/Recorrentes:
3.1. Interessado: Haroldo Seabra Costa (XXX.243.974-XX).
3.2. Recorrente: Haroldo Seabra Costa (XXX.243.974-XX).

13.1. Ministros presentes: Aroldo Cedraz (na Presidência), Augusto Nardes (Relator) e Raimundo Carreiro.
13.2. Ministros-Substitutos presentes: Marcos Bemquerer Costa e André Luís de Carvalho.

AUGUSTO NARDES

Ministro-Substituto Marcos Bemquerer Costa.

Adoto como relatório a instrução elaborada pelo auditor da Secretaria de Recursos (SERUR) (peça 27) a seguir transcrita, a qual recebeu anuência do dirigente da unidade técnica (peça 28) e do Ministério Público de Contas (peça 29) :
INTRODUÇÃO
1.	Trata-se de pedido de reexame (peça 15) interposto por Haroldo Seabra Costa, ex-servidor do Tribunal de Justiça do Distrito Federal e dos Territórios - TJDFT, por meio do qual se insurge contra o Acórdão 8971/2020-TCU-Segunda Câmara (peça 9) , que teve como relator o Excelentíssimo Senhor Ministro-Substituto Marcos Bemquerer Costa.
1.1	A deliberação recorrida apresenta o seguinte teor:
VISTOS, relatados e discutidos estes autos em que se analisa ato de concessão de aposentadoria emitido pelo Tribunal de Justiça do Distrito Federal e dos Territórios - TJDFT em benefício do Sr. Haroldo Seabra Costa, que ocupou cargo de Técnico Judiciário naquele órgão.
ACORDAM os Ministros do Tribunal de Contas da União, reunidos em Sessão da 2ª Câmara, ante as razões expostas pelo Relator, e com fulcro nos incisos III e IX do art. 71 da Constituição Federal e nos arts. 1º, inciso V, e 39, inciso II, da Lei 8.443/1992, c/c o art. 259, inciso II, do Regimento Interno/TCU, em:
9.1. considerar ilegal a concessão de aposentadoria em favor do Sr. Haroldo Seabra Costa, negando registro ao correspondente ato; 
9.2. dispensar o ressarcimento das quantias indevidamente recebidas de boa-fé pelo interessado indicado no subitem precedente, consoante o disposto no Enunciado 106 da Súmula da Jurisprudência do TCU;
9.3. determinar ao Tribunal de Justiça do Distrito Federal e dos Territórios - TJDFT que:
9.3.1. no prazo de 15 (quinze) dias, a contar da ciência desta Deliberação, abstenha-se de realizar pagamentos referentes à parcela indevida da rubrica "opção", sujeitando-se a autoridade administrativa omissa à responsabilidade solidária, nos termos do art. 262, caput, do Regimento Interno/TCU;
9.3.2. em novo ato a ser emitido, indique a procedência do pagamento de "quintos", se decorrente de decisão judicial transitada em julgado ou não, ou ainda de decisão administrativa, mencionando expressamente a decisão administrativa ou judicial que autorizou a aludida vantagem, devendo destacar as parcelas de "quintos/décimos" incorporadas com base em funções comissionadas exercidas entre 08/04/1998 a 04/09/2001 e transformá-las em parcela compensatória a ser absorvida por reajustes futuros concedidos nos proventos, desde que a hipótese não seja de decisão judicial transitada em julgado, nos moldes da decisão do Supremo Tribunal Federal no Recurso Extraordinário 638.115/CE; 
9.3.3 dê ciência, no prazo de 15 (quinze) dias, a contar do recebimento da notificação deste Acórdão, do inteiro teor desta Deliberação ao Sr. Haroldo Seabra Costa, encaminhando a este Tribunal, no prazo de 30 (trinta) dias, comprovante da referida ciência;
9.3.4. alerte o interessado de que o efeito suspensivo proveniente da interposição de possíveis recursos perante o TCU não o exime da devolução dos valores percebidos indevidamente após a respectiva notificação, caso os recursos não sejam providos;
9.4. esclarecer ao órgão de origem que o novo ato de concessão a ser emitido deve:
9.4.1. estar livre da irregularidade indicada neste processo (pagamento da vantagem "opção") ;
9.4.2. observar a providência fixada no subitem 9.3.2; e
9.4.3. ser submetido a este Tribunal, nos termos da IN/TCU 78/2018.
HISTÓRICO 
2.	O ato de aposentadoria do recorrente foi julgado ilegal, em virtude de constar a incorporação da parcela vulgarmente conhecida como "opção" (vide ato de peça 4) .
2.1	Sobre o instituto da "opção", o Excelentíssimo Senhor Ministro Benjamin Zymler, por ocasião da apreciação do TC Processo 027.914/2013-5 (Acórdão 2988/2018-TCU-Plenário, Sessão de 12/12/2018) , elaborou em seu voto revisor, cujas razões foram integralmente acolhidas pela relatora, ministra Ana Arraes, didático e esclarecedor histórico, o qual será apresentado abaixo, com alguns ajustes de forma, supressões e adições.
Da vantagem "opção"
2.2	Em síntese, a vantagem conhecida como "opção" constituía uma fração variável, conforme definido em lei, da remuneração do cargo em comissão/função de confiança.
2.3 	Era um direito conferido ao servidor ocupante de cargo efetivo, que assumia cargo em comissão ou função de confiança, de continuar a ser remunerado com base em seu cargo efetivo, mas com acréscimo decorrente do exercício do novo cargo/função. 
2.4	A vantagem tinha por objetivo conferir estímulo financeiro para que o servidor efetivo ocupasse cargo em comissão cuja remuneração fosse inferior à do cargo efetivo. 
2.5	Aparentemente, o primeiro normativo que tratou da matéria foi a Lei 4.345/1964, que assim dispôs (grifei) :
Art. 1º As tabelas de vencimentos dos cargos efetivos e em comissão, referidas no art.1º da Lei nº 4.242, de 17 de julho de 1963, ficam substituídas pelas seguintes:    
.................................................................................................................................................
 § 2º Ao funcionário nomeado para o exercício de cargo em comissão é facultado optar pelo vencimento do símbolo, previsto na tabela b constante dêste artigo, ou pela percepção do vencimento e demais vantagens de seu cargo efetivo acrescido de gratificação fixa, correspondente a 20% (vinte por cento) do valor do símbolo do cargo em comissão respectivo.
2.6 	Igual disciplina foi mantida pelo Decreto-Lei 1.445/1976 (que tratava da remuneração dos servidores civis do Poder Executivo, dentre outros) . Segundo o art. 3º, a vantagem correspondia a 20% do vencimento do Grupo Direção e Assessoramento Superiores (DAS) . 
2.7	A legislação foi sendo alterada ao longo do tempo, de modo que não só o percentual foi alterado como também foram acrescidas outras vantagens/gratificações ao "optante" pela remuneração do cargo efetivo.
2.8	O Decreto-Lei 2.270/1985, por exemplo, permitiu a inclusão da vantagem "representação mensal" no cálculo da vantagem "opção". O Decreto-Lei 2.365/1987 (art. 10) elevou o percentual para 50% e a Lei 7.706/1988 (art. 4º) , para 55%. 
2.9	A Lei 8.538/1992 alterou a composição da parcela "opção", que foi acrescida de 55% da gratificação GADF (Gratificação de Atividade por Desempenho de Função) , criada pela Lei Delegada 13/1992. 
2.10	Assim, quando da edição da Lei 8.538/1992, a "opção" passou a ser: 55% do vencimento do DAS + 55% da GADF + representação mensal.
2.11	A Lei 8.911/1994 disciplinou o cálculo da opção para os servidores do Poder Executivo, além de tratar do instituto da incorporação de "quintos", previsto no art. 62 da Lei 8.112/1990. À guisa de clareza, transcrevo o citado dispositivo:
Lei 8.911/1994
"Art. 2º É facultado ao servidor investido em cargo em comissão ou função de direção, chefia e assessoramento, previstos nesta Lei, optar pela remuneração correspondente ao vencimento de seu cargo efetivo, acrescido de cinqüenta e cinco por cento do vencimento fixado para o cargo em comissão, ou das funções de direção, chefia e assessoramento e da gratificação de atividade pelo desempenho de função, e mais a representação mensal.
Parágrafo único. O servidor investido em função gratificada (FG) ou de representação (GR) , ou assemelhadas, constantes do Anexo desta Lei, perceberá o valor do vencimento do cargo efetivo, acrescido da remuneração da função para a qual foi designado."
2.12	A remuneração dos cargos em comissão prevista na Lei 8.911/1994 e que servia de base de cálculo para a vantagem "opção" continuou a ser composta de vencimento básico, GADF e representação mensal.
2.13	As alterações no cálculo da vantagem "opção" continuaram ao longo do tempo. Cito, por exemplo, a Lei 9.030/1995, que estabeleceu que a vantagem equivaleria a 25% da remuneração total do cargo ou função, para os DAS 4 a 6 (art. 2º) , que passou a ser paga em rubrica única (sem GADF ou representação mensal) . Também previu o pagamento de uma parcela variável, equivalente à diferença entre a remuneração efetiva e a remuneração do cargo em comissão.
2.14	Já a Lei 11.526/2007, alterada pela Lei 12.094/2009, fixou a "opção" como 60% da remuneração do cargo em comissão.
2.15	No âmbito do Poder Judiciário, a Lei 9.421/1996 estabeleceu que a "opção" equivaleria a 70% do vencimento básico da função de confiança.
2.16	Importante registrar que algumas funções - geralmente as de menor valor e ocupadas exclusivamente pelos servidores efetivos - são pagas em valor integral, juntamente com a remuneração do cargo efetivo. 
2.17	São as chamadas funções gratificadas ou funções de representação (vide parágrafo único do art. 2º da Lei 8.911/1994) . Diversamente dos cargos em comissão, que exigem o afastamento do servidor de seu cargo efetivo, as funções gratificadas não constituem cargo à parte. São apenas gratificações pagas aos servidores efetivos em razão da assunção de maiores responsabilidades.
2.18	Nesses casos, o servidor não recebe a "opção" - já que não tem entre o que optar -, mas, sim, o valor da função gratificada, juntamente com a remuneração de seu cargo efetivo.
2.19	As vantagens decorrentes do exercício de cargo em comissão/função de confiança e função gratificada são de natureza pro labore faciendo, assim como adicionais pagos em razão das condições específicas de trabalho (insalubridade, trabalho noturno etc.) . Ou seja, são de natureza transitória, uma vez que o servidor somente a elas faz jus quando no exercício do cargo ou função. 
2.20	Uma vez que a aposentadoria ocorre no cargo efetivo e os proventos guardam relação com esse cargo, não há como imaginar que vantagens associadas ao cargo em comissão possam compor os proventos de aposentadoria, salvo autorização legal. Isso em virtude do princípio da legalidade. De fato, não se pode relegar ao oblívio a lição de Hely Lopes Meirelles:
Na Administração Pública não há liberdade nem vontade pessoal. Enquanto na administração particular é lícito fazer tudo que a lei não proíbe, na Administração Pública só é permitido fazer o que a lei autoriza. A lei para o particular significa "pode fazer assim"; para o administrador público significa "deve fazer assim" (in Direito Administrativo Brasileiro, 33ª ed., São Paulo: Malheiros Editores, 2007, p. 87-88) .
2.21	A Lei 8.112/1990 disciplinou a matéria nos seguintes termos:
Art. 193. O servidor que tiver exercido função de direção, chefia, assessoramento, assistência ou cargo em comissão, por período de 5 (cinco) anos consecutivos, ou 10 (dez) anos interpolados, poderá aposentar-se com a gratificação da função ou remuneração do cargo em comissão, de maior valor, desde que exercido por um período mínimo de 2 (dois) anos.                    § 1° Quando o exercício da função ou cargo em comissão de maior valor não corresponder ao período de 2 (dois) anos, será incorporada a gratificação ou remuneração da função ou cargo em comissão imediatamente inferior dentre os exercidos.                   § 2° A aplicação do disposto neste artigo exclui as vantagens previstas no art. 192, bem como a incorporação de que trata o art. 62, ressalvado o direito de opção  (grifos acrescidos) .
2.22	É sobremodo importante ressaltar que o direito de opção, que consta no § 2º supra, diz respeito à opção entre as vantagens dos quintos, da prevista no art. 193 e do art. 192 - e não à parcela vulgarmente chamada de "opção".      
2.23	A composição dos proventos deferidos ao servidor que optava por se aposentar na forma do caput dependia do tipo de cargo ou função ocupada.
2.24	Se ex-ocupante de cargo em comissão, os proventos equivaleriam à remuneração desse cargo. Se ocupante de função gratificada, que é vinculada ao exercício de cargo efetivo, os proventos do servidor seriam compostos pela remuneração do cargo efetivo acrescida da gratificação de função. Isso porque, no último caso, não se trata de um cargo autônomo, com estrutura remuneratória própria, mas de uma mera gratificação paga ao servidor efetivo.
2.25	Veja-se que esse dispositivo legal não mencionava expressamente a possibilidade de deferir ao inativo, que preencheu seus requisitos, a parcela da retribuição dos cargos em comissão/função de confiança, conhecida como "opção", nada obstante ressalve, em seu §2º, o "direito de opção".
2.26	O § 2º do art. 193 da Lei 8.112/1990 apenas autorizava que o servidor optasse por se aposentar na forma do caput ou carreasse para os proventos de aposentadoria (calculados com base na remuneração do cargo efetivo) as vantagens previstas nos arts. 62 e 192 da Lei 8.112/1990. 
2.27	Nessa ordem de ideias, poder-se-ia argumentar que não existe amparo legal para o pagamento da "opção" para os inativos, uma vez que a Lei 8.112/1990 não menciona expressamente essa possibilidade. 
2.28	Contudo, seria também possível extrair diretamente do caput, mediante interpretação extensiva, a autorização para o pagamento da parcela "opção" ao inativo. Se o dispositivo conferia ao ex-ocupante de cargo em comissão o direito de ter seus proventos calculados com base na remuneração desse cargo, não seria desarrazoado conferir a esse servidor o direito de acrescer a seus proventos de cargo efetivo a parcela "opção". Desse modo, estar-se-ia conferindo ao ex-ocupante do cargo em comissão tratamento semelhante ao do servidor investido em função gratificada. 
2.29	Isso porque, em muitos casos, a remuneração do cargo em comissão era inferior à do cargo efetivo. Consequentemente, muitos desses servidores não se beneficiariam do art. 193 da Lei 8.112/1990, ao contrário daqueles que ocuparam função gratificada.
2.30	Todavia, essa interpretação não se coaduna com o pagamento de "quintos", dada a vedação contida no § 2º do art. 193 da Lei 8.112/1990.
2.31	A razão da vedação de acumulação das vantagens era claramente evitar o bis in idem nos proventos de inatividade, haja vista que a finalidade do pagamento das vantagens era uma só: assegurar estabilidade financeira na inatividade ao servidor que assumiu maiores responsabilidades quando na atividade. 
2.32	Não invalida esse raciocínio o fato de que era possível pagar, na atividade, a vantagem dos "quintos" cumulativamente com a gratificação de função ou com a "opção". Isso é uma distorção do instituto dos "quintos", pois, em vez de assegurar a estabilidade financeira àquele que se afastasse do cargo ou função, acabava por elevar a remuneração do cargo efetivo ainda quando no exercício do cargo em comissão ou função. Entretanto, isso era prevista em lei, o que não ocorre no caso da inatividade.
2.33	Quando o servidor é necessariamente remunerado com base no cargo efetivo e recebe uma gratificação fixada em lei, deve-se observar a vedação de pagamento cumulativo da gratificação de função com as vantagens previstas nos arts. 62 ("quintos"/"décimos") e 192 da Lei 8.112/1990.  Nesse sentido, cito, dentre inúmeros outros, a Decisão 47/2001-Plenário (rel. Ministro Benjamin Zymler) e os Acórdão 645/2003-TCU-Plenário (rel. Ministro Walton Alencar Rodrigues) e 814/2005-1ª Câmara (relator Ministro Marcos Vilaça) , proferido em processo de inspeção.
2.34	Apesar de não haver expressa previsão legal, a jurisprudência de mais de trinta anos vem aceitando a inclusão da parcela "opção" (pagamento de uma fração da remuneração do cargo em comissão ao servidor que opta pela remuneração do cargo efetivo) nos proventos do inativo que implementou os requisitos do art.180 da Lei 1.711/1952 ou do art. 193 da Lei 8.112/1990. Nada obstante, não é possível o pagamento da parcela "opção" - quando prevista em lei - com a vantagem dos "quintos", ex vi do disposto no § 2º do art. 193 da Lei 8.112/1990.
2.35	Mas não é só: a EC 20/1998 impõe que os proventos da inatividade sejam calculados com base na remuneração do cargo efetivo e que não a superem no momento da concessão da aposentadoria. Assim, todos os servidores que não implementaram as condições para a aposentação até 15/12/1998 (véspera da vigência da EC 20/1998) não fazem jus à percepção de FC ou da parcela "opção" (se existente na estrutura remuneratória) nos proventos de aposentadoria.
2.36	Ademais, a aposentadoria deve observar as regras vigentes no momento da implementação de todos os requisitos legais para a concessão do benefício previdenciário, motivo pelo qual não é possível entender que o servidor tenha algum direito adquirido a determinada vantagem paga na aposentadoria até que lhe seja assegurado o próprio direito à inativação. 
2.37 	Portanto, sob o ponto de vista legal, o cumprimento das exigências do art. 193 da Lei 8.112/1990, por si só, é irrelevante e não produz consequências jurídicas caso não tenham sido atendidos os requisitos para a constituição da situação jurídica na qual a vantagem é devida: a aposentadoria.
2.38	É nesse sentido o disposto no art. 7º da Lei 9.624/1998 (grifos acrescidos) : 
Art. 7º É assegurado o direito à vantagem de que trata o art. 193 da Lei nº 8.112, de 1990, aos servidores que, até 19 de janeiro de 1995, tenham completado todos os requisitos para obtenção de aposentadoria dentro das normas até então vigentes.
Parágrafo único. A aplicação do disposto no caput exclui a incorporação a que se referia o art. 62 e as vantagens previstas no art. 192 da Lei nº 8.112, de 1990 (grifos acrescidos) .
2.39	Assim, os servidores que não se encontravam em condições de se aposentar quando da revogação do art. 193 do Regime Jurídico Único (até 18/1/1995) não podem se beneficiar dessa vantagem.
2.40	De mais a mais, a jurisprudência apregoa que é "vedado ao servidor público carrear para os proventos da aposentadoria ou para a pensão por ele instituída parcela da remuneração sobre a qual não incidiu desconto previdenciário" (Acórdão 5919/2019-TCU-Primeira Câmara, de relatoria do ministro Benjamin Zymler, entre outros) . Ressalva-se, na hipótese, as gratificações de caráter geral, criadas após a jubilação do servidor com direito à paridade de proventos, desde que não tenham natureza pro labore faciendo.  
Dos fundamentos para o julgamento pela ilegalidade da presente aposentadoria
2.41	Analisando-se o ato de aposentadoria do recorrente (peça 4) , podem-se extrair as seguintes informações: o interessado conta com 38 anos, 6 meses de tempo de serviço, sendo que a vigência do ato é a partir de 3/2/2017, com fundamento na EC 47/2005. Assim, só veio a adquirir o direito à aposentação após a vigência da EC 20/1998; 
2.42	Destarte, a presente concessão é ilegal porque:
	a) houve violação à regra constitucional, introduzida pela Emenda Constitucional 20/1998, que limita o valor dos proventos à remuneração do cargo efetivo;
	b é vedado ao servidor público carrear para os proventos da aposentadoria ou para a pensão por ele instituída parcela da remuneração sobre a qual não incidiu desconto previdenciário, ressalvando-se as gratificações de caráter geral, criadas após a jubilação do servidor com direito à paridade de proventos, desde que não tenham natureza pro labore faciendo.   
ADMISSIBILIDADE
3.	Reitera-se o exame de admissibilidade efetuado por esta unidade instrutora (peça 16) , ratificado pela Ministro-Relator Augusto Nardes (peça 18) , que concluiu pelo conhecimento do pedido de reexame acostado à peça 15, com fundamento no artigo 48 da Lei 8.443/1992, c/c os artigos 285 e 286, parágrafo único, do RI/TCU, suspendendo-se os efeitos dos itens 9.1, 9.3, 9.3.1, 9.3.2 e 9.4 (e subitens) do Acórdão 8971/2020-TCU-Segunda Câmara.
EXAME DE MÉRITO
             Delimitação
Constitui objeto do presente recurso definir se:
houve ofensa aos princípios da ampla defesa e do contraditório;
houve violação aos princípios da segurança jurídica e da isonomia;
houve violação ao direito adquirido;
houve violação ao princípio da irredutibilidade dos vencimentos;
a decisão afrontou o julgamento do RE 638.115/CE.
5. Da ofensa aos princípios do contraditório e da ampla defesa 
5.1	O Sr. Haroldo Seabra Costa defende que a decisão vergastada violou os princípios da ampla defesa e do contraditório. 
5.2	Suporta a presente alegação com base nos seguintes argumentos:
	a) A decisão vergastada teria determinado de ofício a supressão de valores sem conceder a oportunidade ao recorrente se manifestar em desrespeito aos pressupostos do contraditório e da ampla defesa (peça 15, p. 4) ; 
	b) O Mandado de Segurança 2016.00200031-56, que recebeu o nº  0000469- 21.2016.8.07.0000 na migração para o Processo Judicial Eletrônico - PJE, teria sido deferido, e posteriormente transitado em julgado, sob o argumento de que a parcela referente a correção dos quintos teria sido retirada dos contracheques sem que houvesse o respeito ao contraditório e a ampla defesa garantido aos associados da ASSEJUS na esfera administrativa, o que teria gerado, por consequência, o descumprimento, por parte do TJDFT de determinação oriunda do TCU (procedimento instaurado para dar cumprimento aos Acórdãos 621/2010 e 2.900/2014 do TCU) , que determinaria a necessária observância dos princípios citados previamente a implementação de medidas que pudessem vir a afetar os servidores (peça 15, p. 11) .
	Análise
5.3	A alegação não suporta qualquer conclusão pelo cercamento da defesa, visto que o decisum se amparou no entendimento pacífico do Supremo Tribunal Federal (STF) sobre a matéria.  
5.4	Nesse sentido, a Súmula Vinculante 3 estabelece que:
Nos processos perante o Tribunal de Contas da União asseguram-se o contraditório e a ampla defesa quando da decisão puder resultar anulação ou revogação de ato administrativo que beneficie o interessado, excetuada a apreciação da legalidade do ato de concessão inicial de aposentadoria, reforma e pensão.
[destaque acrescido]
 5.5	Dessa forma, a Suprema Corte excepcionou o exercício do contraditório e da ampla defesa nos processos de aposentadoria, reforma e pensão julgados perante as Cortes de Contas.
5.6	Similarmente, não caberia eventual alegação de decadência administrativa, uma vez que o STF fixou a seguinte tese de repercussão geral (tema 445) , no bojo no RE 636.553: 
Em atenção aos princípios da segurança jurídica e da confiança legítima, os Tribunais de Contas estão sujeitos ao prazo de 5 anos para o julgamento da legalidade do ato de concessão inicial de aposentadoria, reforma ou pensão, a contar da chegada do processo à respectiva Corte de Contas. 
[destaques acrescidos] 
5.7	Com efeito, a decadência administrativa somente é configurada quando o processo não é julgado após 5 anos contados de sua chegada às Cortes de Contas. 
5.8	No caso vertente, o ato ingressou para registro no TCU em 6/4/2017 (peça 4) , sendo julgado em 25/8/2020, prazo, portanto, inferior aos cinco anos exigidos.
5.9	Por todo o exposto, propõe-se rejeitar a presente alegação. 
6. Da ofensa ao princípio da legalidade
6.1	Defende que o ato que lhe concedeu a aposentadoria não violou o princípio da legalidade. 
6.2	Sustenta a alegação acima com base no seguinte argumento:  
	a) O pagamento da vantagem "opção" decorreria exclusivamente de expressa e inequívoca previsão legal vigente ao tempo do pedido e por isso a manutenção desta rubrica nos proventos do interessado guardaria absoluta pertinência com o princípio constitucional da legalidade, de sorte a afastar a alegada "ilegalidade" para fins de registro da aposentadoria (peça 15, p. 10) . 
	Análise
6.3	O art. 41 da Lei 8.112/1990 assim dispõe:
Art. 41.  Remuneração é o vencimento do cargo efetivo, acrescido das vantagens pecuniárias permanentes estabelecidas em lei.
6.4	Ora, as vantagens decorrentes do exercício de cargo em comissão/função de confiança e função gratificada são de natureza pro labore faciendo. É dizer: são de natureza transitória, uma vez que o servidor somente a elas faz jus quando no exercício do cargo ou função. 
6.5	Posta assim a questão, é de se inferir que, diferentemente do alegado pelo recorrente, não integra a remuneração dos servidores público federais a parcela vulgarmente chamada de "opção", por ter natureza transitória, e não permanente.
6.6	No que tange à definição de remuneração prevista na Lei 8.852/1994, é de se observar que se aplica, tão somente, ao regramento da referida norma, conforme se pode depreender do disposto em seu art. 1º: 
Art. 1º Para os efeitos desta Lei, a retribuição pecuniária devida na administração pública direta, indireta e fundacional de qualquer dos Poderes da União compreende:
 (...) 
III - como remuneração, a soma dos vencimentos com os adicionais de caráter individual e demais vantagens, nestas compreendidas as relativas à natureza ou ao local de trabalho e a prevista no art. 62 da Lei nº 8.112, de 1990, ou outra paga sob o mesmo fundamento, sendo excluídas:
 (...) 
6.7	Assim, houve violação ao § 2° do art. 40 da Constituição Federal, com a redação dada pela Emenda Constitucional 20/1998, que assim dispunha:
§ 2º Os proventos de aposentadoria e as pensões, por ocasião de sua concessão, não poderão exceder a remuneração do respectivo servidor, no cargo efetivo em que se deu a aposentadoria ou que serviu de referência para a concessão da pensão (grifos acrescidos) .
7. Do direito adquirido
7.1	Defende que a decisão vergastada violou o princípio do direito adquirido.
7.2	Sustenta a alegação acima com base nos seguintes argumentos:
	a)  O recorrente teria comprovado nos seus assentamentos que preencheu os requisitos legais para a incorporação da vantagem "opção" em 13/12/1991 e por isso seria aplicável o entendimento estabelecido pelo Acórdão 2076/2005-TCU-Plenário (peça 15, p. 8) ;
	b) Sendo assim, acordão de Tribunal de Contas não poderia dar entendimento diversopara retroagir e suprimir direito adquirido dos servidores que teriam preenchido os requisitos ao tempo do exercício de suas atividades funcionais que atendeu os requisitos legais na vigência do art. 193 da Lei 8.112/90 até a Emenda Constitucional nº 20 de 1998 (peça 15, p.8) ;
	Análise
7.3	A aposentadoria deve observar as regras vigentes no momento da implementação de todos os requisitos legais para a concessão do benefício previdenciário, motivo pelo qual não é possível entender que o servidor tenha algum direito adquirido a determinada vantagem paga na aposentadoria até que lhe seja assegurado o próprio direito à inativação. 
7.4 	Portanto, sob o ponto de vista legal, o cumprimento das exigências do art. 193 da Lei 8.112/1990, por si só, é irrelevante e não produz consequências jurídicas caso não tenham sido atendidos os requisitos para a constituição da situação jurídica na qual a vantagem é devida: a aposentadoria.
7.5	É nesse sentido o disposto no art. 7º da Lei 9.624/1998 (grifos acrescidos) : 
Art. 7º É assegurado o direito à vantagem de que trata o art. 193 da Lei nº 8.112, de 1990, aos servidores que, até 19 de janeiro de 1995, tenham completado todos os requisitos para obtenção de aposentadoria dentro das normas até então vigentes.
Parágrafo único. A aplicação do disposto no caput exclui a incorporação a que se referia o art. 62 e as vantagens previstas no art. 192 da Lei nº 8.112, de 1990 (grifos acrescidos) .
7.6	Por todo o exposto, opina-se pela rejeição dos argumentos apresentados.
8. Da irredutibilidade dos vencimentos
8.1	Defende que a decisão vergastada violou à regra da irredutibilidade dos vencimentos.
8.2	Sustenta a alegação acima com base nos seguintes argumentos:
	a) Considerando o direito adquirido quanto ao valor da vantagem pessoal já incorporada aos vencimentos somados ao princípio da Irredutibilidade da remuneração, determinado expressamente pela Constituição Federal, tem-se que o ente público só poderia se abster de pagar vantagem já concedida se, por meio da concessão de outra (gratificação ou adicional) , ou efetiva majoração do vencimento base, mantivesse o valor nominal da remuneração global dos servidores que a percebiam (peça 15, p. 9) .    	
Análise:
8.3	Preliminarmente, a alegação não sustenta qualquer alteração do decisum. 
8.4	Isso porque, de acordo com o STF, não há óbice à redução de proventos caso alguma parcela/vantagem esteja sendo paga ao arrepio da lei, nos termos do entendimento proferido no âmbito do MS 25.552/DF, de 7/4/2008, de relatoria da Ministra Cármen Lúcia:
EMENTA: MANDADO DE SEGURANÇA. ATO DO TRIBUNAL DE CONTAS DA UNIÃO. APOSENTADORIA DE MAGISTRADO.[...]. DECADÊNCIA ADMINISTRATIVA E OFENSA AO PRINCÍPIO DA IRREDUTIBILIDADE DE SALÁRIOS NÃO CONFIGURADAS. [...]3. O Supremo Tribunal Federal pacificou entendimento de que, sendo a aposentadoria ato complexo, que só se aperfeiçoa com o registro no Tribunal de Contas da União, o prazo decadencial da Lei n. 9.784/99 tem início a partir de sua publicação. Aposentadoria do Impetrante não registrada: inocorrência da decadência administrativa. 4. A redução de proventos de aposentadoria, quando concedida em desacordo com a lei, não ofende o princípio da irredutibilidade de vencimentos. Precedentes. 5. Segurança denegada.
[destaques acrescidos]
8.5	Desse modo, a cessação de benefício ilegal não poder ser tida como redução de proventos, tendo em vista que esta vantagem jamais poderia ter sido incorporada ao patrimônio jurídico do interessado, não havendo, assim, nenhum impedimento a sua sustação.
8.6	Por todo o exposto, propõe-se rejeitar a alegação.
9. Do suposto direito ao recebimento dos quintos (RE 638.115/CE) 
9.1	Advoga a manutenção do pagamento dos quintos de exercícios de função pós o advento da Lei 9.624/1998 com base na seguinte alegação:
a) No presente caso, os quintos recebidos pelo recorrente seriam fundados em decisão judicial transitada em julgado (Mandado de Segurança nº 2016.00200031-56, que recebeu o nº 0000469- 21.2016.8.07.0000 na migração para o Processo Judicial Eletrônico - PJE) favorável à incorporação dos quintos decorrentes do exercício de funções gratificadas ou de cargos em comissão que comprovadamente exerceram no período de vigência da Lei 9.624/1998 até o advento da MP 2225-45/2001 (peça 15, p. 10-11) .
Análise
9.2	Convém, de pronto, transcrever excerto do voto condutor do Acórdão recorrido que trata da irregularidade em relação aos quintos: (peça 10, p. 2) :
18.		Ocorre que não há nos autos documento que comprove que o pagamento de "quintos/décimos" decorreu de decisão administrativa. Ademais, inexiste qualquer menção a ato decisório administrativo, monocrático ou colegiado, do órgão que deferiu a concessão. De concreto o que se tem é o seguinte: não se sabe se o pagamento da vantagem de "quintos/décimos" é oriundo de decisão judicial transitada em julgado ou não ou ainda de decisão administrativa.
19.	 	De acordo com os termos fixados na decisão do Supremo Tribunal Federal no RE 638.115/CE, somente para a hipótese de "quintos/décimos" recebidos com base em decisão judicial transitada em julgado será indevida a cessação imediata do pagamento e não haverá absorção da parcela por reajustes futuros. Já nas hipóteses de "quintos/décimos" recebidos por força de decisão judicial não transitada em julgado ou de decisão administrativa, o pagamento será mantido até sua absorção integral por quaisquer reajustes futuros concedidos aos servidores.
[destaque acrescido]
9.3	Extrai-se da passagem acima que este Tribunal não tinha, quando julgou a decisão vergastada, conhecimento da origem do ato que determinou o pagamento da parcela quintos. 
9.4	Por essa razão, o item 9.3.2 do Acórdão 8971/2020-TCU-Segunda Câmara determinou ao órgão concedente que, em novo ato a ser emitido, indique a procedência do pagamento da parcela "quintos" (se decorrente de decisão administrativa ou de decisão judicial, com ou sem trânsito em julgado) e aplique o entendimento mais recente do STF no bojo do RE 638.115/CE. 
9.5	De todo modo, não cabe qualquer reparo ao decisum, visto que este determinou ao TJDFT o cumprimento do RE 638.115/CE e, consequentemente, a manutenção do pagamento da parcela "quintos, sem a absorção, caso este tenha decorrido de decisão judicial passada em julgado. 
9.6	Por todo o exposto, propõe-se rejeitar as presentes alegações.    	
10. INFORMAÇÕES ADICIONAIS
10.1	Não obstante não tenha sido alegado, convém informar que, nos autos do processo 1035883-44.2019.4.01.3400, da 5ª Vara Federal da Seção Judiciária do Distrito Federal, de autoria do Sindicato dos Servidores do Poder Judiciário e do Ministério Público da União no Distrito Federal - SINDJUS/DF, foi proferida sentença de procedência do pedido para determinar que seja aplicado o entendimento do TCU no Acórdão nº 2.076/2005, aplicado nos últimos 14 anos, no sentido deassegurar a manutenção, na aposentadoria, do pagamento da vantagem opção do art. 193 da Lei 8.112/1990.
10.2	Assim, por força da sentença supracitada, e, considerando que o acórdão objeto destePedido de Reexame aplicou o entendimento firmado no Acórdão 1599/2019-TCU-Plenário/TCU, faz-seimprescindível que este Tribunal de Contas suspenda o julgamento do processo de aposentadoria darecorrente, até o trânsito em julgado proc. 1035883-44.2019.4.01.3400, em trâmite na 5ª VaraFederal da Seção Judiciária do Distrito Federal.
10.3	Nesse sentido, trazer à colação o dispositivo da sentença proferida nos autos do Processo 1035883-44.2019.4.01.3400 (vide peça 15 do TC Processo 002.014/2020-3) : 
	III - DISPOSITIVO:
	Ante o exposto, julgo PROCEDENTE o pedido autoral, nos termos do art. 487, I, do CPC, para que se faça incidir o entendimento do TCU, proferido no Acórdão 2.076/2005, aplicado nosúltimos 14 (quatorze) anos, no sentido de assegurar "na aposentadoria a vantagem decorrente daopção, prevista no art. 2º da Lei nº 8.911/94, aos servidores substituídos da autora que, até a datade 18 de janeiro de 1995, tenham satisfeito os pressupostos temporais estabelecidos no art. 193da Lei 8.112/90, ainda que sem os requisitos para aposentação em qualquer modalidade.
	Determino à secretaria deste juízo que retifique o valor da causa, atribuindo-se à causa o valor de R$ 100.000,00 (cem mil reais) .
	Condeno as rés ao pagamento, pro rata, dos honorários advocatícios dos patronos da parteautora, os quais arbitro em 10% sobre o valor atualizado da causa, com fulcro na parte final do§2º do art. 85 do CPC, já que inestimável o proveito econômico.
	A parte ré deverá reembolsar as custas adiantadas pela parte autora.
	Sentença sujeita a reexame necessário (art. 496, I do CPC) . Oportunamente, haja ou nãorecurso voluntário, remetam-se os autos ao TRF1 (grifos acrescidos) . 
	Interposta apelação, antes da remessa dos autos para o Tribunal, intime-se a parte autora pararesponder ao recurso no prazo de 15 dias. 
	Publique-se. Registre-se. Intimem-se.
BRASÍLIA/DF.DIANA WANDERLEI
Juíza Federal Substituta da 5ª Vara Federal SJ/DF
10.4	Acrescente-se o Despacho exarado, em 29/9/2020, no mesmo Processo 1035883-44.2019.4.01.3400, pelo Juiz Federal Cristiano Miranda de Santana:
PROCESSO: 1035883-44.2019.4.01.3400
CLASSE: PROCEDIMENTO COMUM CÍVEL (7) 
AUTOR: SINDICATO DOS TRABALHADORES DO PODER JUDICIARIO E DO MINISTERIO PUBLICO DA UNIAO NO DFSINDJUS/DF
Advogado do (a) AUTOR: MARLUCIO LUSTOSA BONFIM - DF16619
RÉU: UNIÃO FEDERAL
DESPACHO
Por meio da petição ID 324744389, a parte autora compareceu aos autos para informaro descumprimento, pelo TCU, das decisões judiciais oriundas dos autos, especialmente aqueleproferida pelo TRF1, em sede de agravo de instrumento, que foi ratificada pela sentença de méritoproferida pelo Juízo.
Pois bem.
O art. 1.012, § 1º, V, do CPC, prescreve que a sentença produzirá efeitos, desde logo, quando confirmar a tutela provisória, situação perfeitamente aplicável também ao caso deremessa necessária, por uma interpretação sistemática da legislação processual.Assim, como a sentença decidiu pela procedência do pedido, ratificando anterior decisãoincidental liminar, é de se concluir que está a produzir regulares efeitos o referido ato judicial.
[...]
Cumpra-se, com urgência.
BRASÍLIA, 29 de setembro de 2020 (grifos acrescidos) 
10.5	No que tange à decisão supra, observa-se que a mesma ainda não se tornou definitiva, ou seja, não transitou em julgado. Situações similares são encontradas com razoável frequência na apreciação de atos de pessoal por este Tribunal, quando o interessado dispõe de decisão judicial (ainda não definitiva) favorável para manter benefício que, no entendimento do TCU, não é devido.
10.6	Nesses casos, o Tribunal usualmente nega registro ao ato e determina aos órgãos responsáveis o acompanhamento da ação judicial, para que implementem as consequências cabíveis (como a suspensão de pagamentos) se a decisão vier a perder sua eficácia. Todavia, enquanto isso não ocorrer, os pagamentos subsistirão - mas por força própria da decisão judicial concessiva da vantagem, sem a anuência do órgão de controle externo da legalidade da despesa pública.
10.7	Nessa linha, destaca-se o voto revisor proferido pelo Ministro Benjamin Zymler, no Acórdão 1106/2020-TCU-Plenário, in verbis: 
 O indeferimento do registro, por outro lado, a par de não criar nenhum embaraço à plena eficácia do provimento jurisdicional, previne - na hipótese de revogação desse provimento - embaraços desnecessários no plano administrativo para o restabelecimento do 'status quo ante'. 
10.8	Referido entendimento encontra amparo na doutrina do eminente Roberto Rosas:
No S.T.F. asseverou o Ministro Rafael de Barros Monteiro que as decisões do Tribunal de Contas não podem ser revistas pelo Poder Judiciário, a não ser quanto ao seu aspecto formal, palavras corroboradas na mesma assentada pelo Min. Djaci Falcão, considerando essas decisões com força preclusiva (R.E. 55.821 - R.T.J. 43/151) . Ainda quando o ato administrativo seja praticado pelo Tribunal de Justiça, não ficará imune à apreciação do Tribunal de Contas com competência para isso (R.E. 47.390 - R.T.J. 32/115, bem como com o exercício de auditoria financeira e orçamentária sobre as contas dos Três Poderes, inclusive  Legislativo (art. 70, § 3º - Const.) assim interpretado pelo S.T.F. na Representação 764 do Espírito Santo (R.T.J. 50/245) (apud Jorge Ulisses Jacoby Fernandes, in Tribunais de Contas do Brasil, Jurisdição e Competência, Belo Horizonte: Editora Fórum, 2003, p. 153) .
10.9	É dizer: a competência do TCU, prevista no art. 71, III, da Lei Maior de 1988, de apreciar, para fins de registro, as concessões de aposentadoria, é privativa desta Corte de Contas, sendo quenão pode ser revista pelo Judiciário. Assim, independentemente do deslinde do Processo 1035883-44.2019.4.01.3400, deve-se manter o julgamento pela ilegalidade da concessão em apreço. Issoporque essa intelecção preserva a independência e a autonomia constitucional do Tribunal de Contasda União, garantindo, ao mesmo tempo, o respeito à tutela judicial, pois não se determinaria assuspensões dos pagamentos por ela garantidos, ainda que provisoriamente.
10.10	Destarte, apesar de se discordar da sentença proferida no Processo 1035883-44.2019.4.01.3400, entende-se que a referida deliberação judicial produz efeitos, desde logo, estendendo-se à toda categoria profissional representada do Sindjus/DF, nos termos encartados na parte dispositiva da sentença. Nesse sentido, o órgão deverá dar cumprimento ao decidido pelo Poder Judiciário, suspendendo, se ainda o fez, o cumprimento da determinação oriunda do subitem 9.3.1 do acórdão recorrido, enquanto subsistirem os efeitos da citada decisão judicial. Demais disso, deve-se orientar o gestor no sentido de que acompanhe o desenrolar do processo judicial em questão, para os fins de restabelecer, tão logo seja possível, a eficácia da determinação contida no subitem 9.3.1 do Acórdão 8971/2020-TCU-Segunda Câmara.
15.11.	Por fim, entende-se que a medida determinada pela Questão de Ordem aprovada na Sessão Plenária de 8/6/2011 (Ata 22/2011) , no sentido de encaminhar ao Departamento de Assuntos Extrajudiciais da Advocacia-Geral de União (AGU) e à Conjur/TCU as informações necessárias ao acompanhamento do Processo 1035883-44.2019.4.01.3400, na Justiça Federal, mostra-se despicienda nestes autos, pois que já incluída em diversas deliberações desta Casa.
CONCLUSÃO
11.	Da análise de mérito, conclui-se que:
O ato em exame não violou os princípios do contraditório e da ampla defesa;
o ato em exame não ofendeu o princípio da legalidade;
não houve violação ao direito adquirido;
não houve violação ao princípio da irredutibilidade dos vencimentos;
 a decisão não afrontou o julgamento do RE 638.115/CE.
11.1	Todavia, cabe suspender o cumprimento do subitem 9.3.1 do Acórdão 8971/2020-TCU-Segunda Câmara, até a eventual desconstituição da sentença oriunda do Processo 1035883-44.2019.4.01.3400, em trâmite na Justiça Federal.
11.2	Por conseguinte, deve-se negar provimento ao presente recurso.
PROPOSTA DE ENCAMINHAMENTO
12.	Ante o exposto, submetem-se os autos à consideração superior, propondo-se, com fundamento no art. 48 da Lei 8.443/1992:
a) conhecer do recurso e, no mérito, negar-lhe provimento;
b) determinar ao órgão de origem que acompanhe os desdobramentos do Processo nº 1035883-44.2019.4.01.3400, em trâmite no Tribunal Regional Federal da 1ª Região, e adote as medidas necessárias para dar imediato cumprimento às determinações contidas no do subitem 9.3.1 do Acórdão 8971/2020-TCU-Segunda Câmara, em caso de desconstituição ou de suspensão da eficácia da sentença proferida na citada ação;
c) informar aos recorrentes e demais interessados do acórdão a ser proferido, destacando que o relatório e o voto que o fundamentam podem ser acessados por meio do endereço eletrônico www.tcu.gov.br/acordaos.
	É o relatório.

Érica Torres de Freitas, OAB/DF sob o nº 39.337.

Procurador Sergio Ricardo Costa Caribé.

PESSOAL. APOSENTADORIA. IRREGULARIDADE NA INCORPORAÇÃO DE QUINTOS/DÉCIMOS DE FUNÇÃO. IRREGULAR INCORPORAÇÃO DE OPÇÃO DE FUNÇÃO DO ART. 2º DA LEI 8.911/1994. ILEGALIDADE DO ATO. PEDIDO DE REEXAME. ARGUMENTOS INSUFICIENTES PARA MODIFICAR O ACÓRDÃO RECORRIDO. NEGATIVA DE PROVIMENTO.

APOSENTADORIA (APOS)

Secretaria de Recursos (Serur); Secretaria de Fiscalização de Integridade de Atos e Pagamentos de Pessoal e de Benefícios Sociais (Sefip).

Trata-se de pedido de reexame interposto por Haroldo Seabra Costa, ex-servidor do Tribunal de Justiça do Distrito Federal e dos Territórios - TJDFT, por meio do qual se insurge contra o Acórdão 8971/2020-TCU-Segunda Câmara (peça 9) , que teve como relator o Excelentíssimo Senhor Ministro-Substituto Marcos Bemquerer Costa.
2.		De plano, ratifico o exame preliminar de admissibilidade no sentido de conhecer do recurso, vez que preenchidas as condições previstas no art. 48 da Lei nº 8.443/92.
3.	No mérito, assiste razão à Secretaria de Recursos (Serur) , acompanhada pelo Ministério Público de Contas, cujos argumentos incorporo às minhas razões de decidir, quanto à negativa de provimento do recurso.
4.	Como é cediço, a vantagem "opção" proporciona um acréscimo aos proventos em relação à última remuneração contributiva da atividade, tendo sido prevista pelo art. 2º da Lei nº 8.911/94 c/c o art. 11 do mesmo diploma legal.
5.	Nesse contexto, em que pese ter esta Corte fixado pelo Acórdão 2076/2005-TCU-Plenário o entendimento de que seria assegurada na aposentadoria a vantagem decorrente da opção, prevista no art. 2º da Lei nº 8.911/94, aos servidores que, até a data de 18 de janeiro de 1995, tivessem satisfeito os pressupostos temporais estabelecidos no art. 193 da Lei 8.112/90, ainda que sem os requisitos para aposentação em qualquer modalidade, sobreveio a Emenda Constitucional 20, promulgada em 12 de dezembro de 1998, a qual passou a prever no art. 40, § 2º, que "os proventos de aposentadoria e as pensões, por ocasião de sua concessão, não poderão exceder a remuneração do respectivo servidor, no cargo efetivo em que se deu a aposentadoria ou que serviu de referência para a concessão da pensão."
6.	Em outras palavras, com o advento da Emenda Constitucional 20/98, o servidor não mais pode carrear para os proventos vantagem acerca da qual não efetivou contribuição social.
7.	Restou, assim, limitado até o dia 16/12/1998, o alcance do entendimento exposto no citado Acórdão 2076/2005-TCU-Plenário, haja vista que a incorporação da vantagem de opção aos proventos de aposentadoria ou pensões após essa data implica descumprimento do dispositivo constitucional em tela.
8.	Tal posicionamento é lastreado em entendimento do egrégio Supremo Tribunal Federal (STF) e pacificado no âmbito desta Corte.
9.	Portanto, a inclusão do pagamento da vantagem de "opção" que trata o art. 2º da Lei 8.911/1994 (c/c art. 18, da Lei 11.416/2006) é, no caso concreto, irregular, visto que a aposentadoria do interessado passou a viger em 22/3/2017, portanto após 16/12/1998.
10.	O recorrente lastreou sua pretensão em cinco proposições que foram analisadas detalhadamente pela Serur em seu bem lançado parecer, concluindo que: a) o ato em reexame ofendeu a EC 20/1998; b) não houve ofensa aos princípios da ampla defesa e do contraditório; c) não houve violação aos princípios da segurança jurídica e da isonomia; d) não houve violação ao direito adquirido; e) a decisão não afrontou o julgamento do RE 638.115/CE.
11.	Cumpre, ao final, orientar o órgão para dar cumprimento ao decidido pelo Poder Judiciário, suspendendo, se ainda o não fez, o cumprimento da determinação oriunda do subitem 9.3.1 do acórdão recorrido, enquanto subsistirem os efeitos da citada decisão judicial, devendo acompanhar o desenrolar da referida ação para, no caso de desfecho desfavorável ao interessado, restabelecer, tão logo seja possível, a eficácia da determinação contida no subitem 9.3.1 do Acórdão 8971/2020-TCU-Segunda Câmara.
12.	Acompanho, na íntegra, a argumentação expendida pela Secretaria de Recursos, com anuência do Ministério Público de Contas, no que diz respeito a sua análise das alegações recursais apresentadas, afastando cada um dos argumentos.
Ante o exposto, Voto no sentido de que o Tribunal adote o acórdão que ora submeto à deliberação deste Colegiado.
TCU, Sala das Sessões, em 21 de setembro de 2021.
Ministro JOÃO AUGUSTO RIBEIRO NARDES 
Relator